臺灣屏東地方法院刑事判決　　　　　　　　　　　　　　九十三年度訴更字第三號
　　公　訴　人　臺灣屏東地方法院檢察署檢察官
　　被　　　告　甲○○
　　指定辯護人　本院公設辯護人戊○○
右列被告因強盜等案件，經檢察官提起公訴（九十三年度偵字第一五三一號），本院
判決如左：
      主  文
甲○○攜帶兇器竊盜，因脫免逮捕，而當場施以強暴，累犯，處有期徒刑柒年陸月。
扣案之鐵鉗壹支沒收之。
      事  實
一、甲○○前因贓物案件，經本院判處有期徒刑七月確定，於民國九十年一月二日執
    行完畢，詎仍不知警惕，復於九十三年三月六日上午六時許，在屏東縣新園鄉五
    房村五房六九０巷六二之二號丙○○住處車庫旁，徒手竊取丙○○所有車號ＰＩ
    Ｄ─六六０號機車（起訴書誤載為六九０號，此部分已據本院判決不受理確定）
    ，復於翌日上午十一時二十五分許（起訴書誤載為四十分許），攜帶其所有、客
    觀上可為兇器使用之鐵鉗一支，騎乘上開機車至屏東縣枋寮鄉○○村○○路一０
    五號丁○○之工廠，以鐵鉗剪斷鐵絲綑綁螺絲拉桿，而竊取丁○○所有之螺絲拉
    桿、鐵片各一批得手後，旋即遭進入工廠之丁○○、乙○○及另一姓名不詳之成
    年男性司機發覺，並當場加以圍捕，詎甲○○為脫免逮捕，竟騎乘上開機車衝撞
    丁○○、乙○○及該名男性司機，丁○○等人閃躲並由丁○○將機車推倒後，甲○○復扶起機車，再往丁○○等三人衝撞施以強暴行為，先後共計三次，致丁○○受有左前臂挫擦傷、左下肢鈍挫傷等傷害（傷害部分未據告訴），嗣警方趕至
    現場方將甲○○制伏而查知上情。
二、案經屏東縣警察局枋寮分局報告台灣屏東地方法院檢察署檢察官偵查起訴。
      理  由
一、訊據被告甲○○固不否認有於九十三年三月七日上午十一時二十五分許，攜帶鐵
    鉗一支，騎乘車號ＰＩＤ─六六０號機車至上開地點，竊取螺絲拉桿、鐵片各一
    批之事實，惟否認有脫免逮捕，當場對丁○○等人施強暴之行為，辯稱：其當時
    被發覺後，就很緊張，急著騎車想要逃跑，但因倉庫只有一個出入口，只好往該
    方向行駛，剛好丁○○等三人就站在出口處，並沒有要衝撞他們，對他們施以強
    暴行為之意思云云，經查：
(一)、按竊盜罪既遂或未遂之判斷，係以物之原持有支配關係之破壞，與新持有支配關
    係之建立為判斷之依據，即他人之物已入行竊者之實力支配下，則為既遂。經查
    ，被告甲○○於九十三年三月七日上午十一時二十五分許，攜帶鐵鉗一支，騎乘
    機車至上開地點，以鐵鉗剪斷鐵絲綑綁螺絲拉桿，而竊取丁○○所有之螺絲拉桿
    、鐵片各一批，已將螺絲拉桿十捆綑綁好之際，適遭證人丁○○、乙○○及另一
    姓名不詳之成年男性司機進入工廠發覺之事實，業據被告供承在卷，且經證人丁○○證述屬實（本院前審九十三年訴字第一六六號卷第七七頁、本院卷第四三頁
    ），則上開螺絲拉桿及鐵片雖未經被告運離現場，惟已遭被告綑綁並成堆置於地
    上，有上開證人之證述及照片附卷可參（警卷第二三至第二五頁），故上開螺絲
    拉桿及鐵片顯已置於被告實力支配之下，是被告之竊盜行為，已達既遂，應足認
    定。
(二)、被告遭丁○○等人發覺時，丁○○等三人即在工廠出口處圍捕，被告乃騎乘機車
    衝向工廠出口，經證人丁○○第一次將被告所騎之機車推倒後，被告復扶起機車
    ，衝向證人丁○○等人共計三次等情，已經證人丁○○於本院審理中證稱：「我
    們看到他先將鐵條綑好，他看到我們就趕緊逃，我們有叫他不要跑，在工廠房門
    口把他圍起來，不讓他走，被告一時緊張，就騎機車向我們騎過來，衝了三次，
    我們就閃開，把他的機車推倒。」、「我有受傷，我被他的機車撞到。」、「我
    們三人抓住他的機車，他還是撞過來，我在他的前面，我就因此左手受傷。」、
    「他有衝向我們人這邊，但是我們把他往旁邊推，他共衝向我們二、三次。」、
    「被告先衝向我們，我們把他推倒，他又把機車扶起來，又再衝向我們。」、「
    （問：對方機車騎過來，你們有無閃躲的動作？）有。如果我們不閃躲就會被撞
    到。」等語明確（本院前審卷第七七、八二頁、本院卷第四一至第四二頁）。與
    證人乙○○在於本院審理中證稱：「（問：有無圍住他，不要讓他走？）有。」
    、「（問：被告如何反應？）他仍然想逃走，騎車向我們衝過來。」、「（問：
    次數？）好幾次。」、「（問：你們老闆丁○○有無受傷？）有。」、「（問：
    如何受傷？）被被告騎機車撞到的。」、「（問：你看被告機車騎出來的方向，
    是否會撞到你們三人？）是會撞到，但是我們會閃。‧‧‧‧」等語（本院前審
    卷第八四～八五頁、本院卷第四九頁）互核相符，並有枋寮醫院診斷證明書附卷
    足憑（警卷第十八頁）。是被告於竊盜得手後，遭丁○○等三人加以圍捕，被告
    為脫免逮捕，當場騎機車向欲加逮捕之丁○○等三人方向連續衝撞三次，並造成
    丁○○受傷，至為明確。再被告明見丁○○等三人在工廠出口欲加以逮捕，仍騎
    機車向該方向衝撞三次，經丁○○等三人及時閃開，丁○○乃受有左前臂挫擦傷
    、左下肢鈍挫傷，被告所為，自屬為脫免逮捕，而有對丁○○等三人騎機車衝撞
    而施強暴之故意及行為。就此，被告雖辯稱騎車往出口係想逃離，並非故意衝撞
    被害人丁○○三人等語，而證人丁○○於本院審理中固亦證稱：「出去只有那條
    路，四面都是圍牆，前面都是死路，出口約四公尺寬．．．」、「．．．我覺得
    他只是很急著要走，沒有刻意要撞我．．．」、「他衝過來，我們就把他推倒，
    我想他是緊張，不是要衝撞我們。」；證人乙○○雖亦證稱：「（問：你看被告
    機車騎出來的方向，是否會撞到你們三人？）是會撞到，但是我們會閃。我覺得
    被告是緊張要走。」等語（見本院前審卷第九二、九三頁、本院卷第四一頁、第
    四九頁）。然被告施以強暴行為之目的既係在脫免逮捕，則其行為自已該當刑法
    第三百二十九條準強盜罪之構成要件，至於具體之客觀外在情形如何，則非所問
    ；再刑法第三百二十九條準強盜罪之所謂施強暴或脅迫，只須有此行為即足，並
    不以致使被害人不能抗拒為必要（最高法院九十二年度台上字第八七０號、九十
    一年度台上字第三七四六號判決可資參照）。
(三)、綜上所述，本件事證明確，被告犯行應堪認定。
三、按刑法第三百二十一條第一項第三款之攜帶兇器竊盜罪，係以行為人攜帶兇器竊
    盜為其加重條件，此所謂兇器，其種類並無限制，凡客觀上足對人之生命、身體
    、安全構成威脅，具有危險性之兇器均屬之，且祇須行竊時攜帶此種具有危險性
    之兇器為已足，並不以攜帶之初有行兇之意圖為必要（最高法院七十四年三月十
    九日刑庭總會決議參照）。查扣案之鐵鉗一支，以之攻擊於人，於客觀上足以為
    殺害或傷害人之生命、身體之器械，堪認為兇器。次按刑法第三百二十九條之以
    強盜論，即以強盜罪相當條文處罰之意，並非專以同法第三百二十八條第一項之
    強盜論，故同法第三百三十條所謂犯強盜罪，不僅指自始犯強盜罪者而言，即依
    第三百二十九條以強盜論者，亦包括之，如此項準強盜有第三百二十一條第一項
    各款情形之一，自應依第三百三十條論處（最高法院四十二年臺上字第五二三號
    判例可資參照）。是核被告所為，係犯刑法第三百二十九條、第三百三十條第一
    項之攜帶兇器竊盜，因脫免逮捕，而當場施以強暴之加重強盜罪。又被告前因贓
    物案件，經本院判處有期徒刑七月確定，於九十年一月二日執行完畢，有臺灣高
    等法院被告全國刑案紀錄表在卷可稽，五年內再犯本件有期徒刑以上之罪，為累
    犯，應依法加重其刑。爰審酌被告素行不佳，不思上進，竟思圖以竊盜取得財物
    ，復於竊盜被發覺後，竟對圍捕者施以強暴，所生危害不輕，犯後猶砌詞飾卸，
    毫無悔意，態度不佳等一切情狀，量處如主文所示之刑。又扣案之鐵鉗一支，為
    被告所有供本件犯罪所用之物，業經被告供承在卷，應依刑法第三十八條第一項
    第二款宣告沒收。至塑膠袋六只，係被告於案發地點附近所撿拾，非被告所有，
    且與本件犯罪並無關連，爰不予沒收，附此敘明。
四、公訴意旨另以：被告甲○○於上開時、地，經警方趕至現場將之逮捕並解入警用
    巡邏車後，又乘機逃出，且為脫免逮捕復接續對圍捕之員警己○○施以強暴，致
    己○○左手手臂受到擦傷之傷害（傷害部分未據告訴）後始被制伏逮捕，因認被
    告此部分行為另涉有刑法第三百二十九條、第三百三十條第一項之加重強盜罪云
    云。經查：
(一)、按刑法第三百二十九條準強盜罪，係以竊盜或搶奪，因防護贓物、脫免逮捕或湮
    滅罪證，而當場「施以強暴脅迫」者為構成要件，而所謂強暴，乃指直接或間接
    對於人之身體施以暴力，壓制被害人之抗拒或使被害人處於不能抗拒之狀態，苟
    行為人僅有強力排除拖拉、壓制之被動行為，則尚難認有積極暴行而達於強暴脅
    迫之程度（最高法院著有八十二年台上字第三八四二號、四十三年台上字第六七
    ０號裁判意旨可資參照）。
(二)、本件被告趁隙從警車中逃出，於模版縫隙遭發現後，經到場之警員與民眾合力拉
    出之事實，業據證人己○○於本院審理中證述：「（問：後來，你在何處發現他
    ？）我從後面追他約二百公尺，後來在模板縫隙內發現他卡在裡面，我要把他拉
    出來，但拉不出來。我就馬上叫四周民眾一起來幫忙，最後合力把他拉出來。」
    、「（問：你有受傷嗎？）我的左手臂，如卷內照片。因我一隻手拿槍，另一隻
    手去拉他，可能是過程中，我自己被模板弄傷。」、「（問：他有攻擊你們嗎？
    ）沒有，當時我有掏槍出來，他也不敢。」等語明確（本院前審卷第九一至第九
    二頁），是被告於遭己○○逮捕時，並無施用任何強暴之行為，足堪認定。
(三)、綜上所述，公訴意旨認此部分被告另涉有刑法第三百二十九條、第三百三十條第
    一項之加重強盜罪，即有未合，此外，復查無其他證據證明被告確有公訴意旨所
    指此部分之犯行，惟公訴意旨認被告此部分行為與論罪科刑之加重強盜罪間有接
    續行為之實質上一罪關係，爰不另為無罪之諭知。
據上論斷，依刑事訴訟法第二百九十九條第一項前段、刑法第三百二十九條、第三百
三十條第一項、第四十七條、第三十八條第一項第二款，判決如主文。
本案經檢察官何克昌到庭執行職務。
中      華      民      國      九十三      年    十    月    二十九    日
                                      臺灣屏東地方法院刑事第三庭
                                          審判長法  官  楊清安
                                                法  官  楊萬益
                                                法  官  柯雅惠
右正本證明與原本無異。
如不服本判決應於收受本判決送達後十日內向本院提出上訴書狀，其未敘述上訴理由
者，並得於提起上訴後十日內向本院補提理由書狀（均須按他造當事人之人數附繕本
 ）「切勿逕送上級法院」
                                          書記官   葉祝君
中      華      民      國      九十三      年    十    月    二十九    日
附錄：
刑法第三百二十一條第一項第三款
犯竊盜罪而有左列情形之一者，處六月以上、五年以下有期徒刑：
三  攜帶兇器而犯之者。
刑法第三百二十九條
竊盜或搶奪，因防護贓物、脫免逮捕或湮滅罪證，而當場施以強暴脅迫者，以強盜論
。
刑法第三百三十條
犯強盜罪而有第三百二十一條第一項各款情形之一者，處七年以上有期徒刑。
前項之未遂犯罰之。
